臺北高等行政法院裁定
　　　　　　　　　　　　　　　　　　 96年度訴字第01088號
原　　　告　甲○○
訴訟代理人　丁○○（地政士）
被　　　告　桃園縣八德市公所
代　表　人　乙○○市長）住同.
訴訟代理人　丙○○
　　　　　　戊○○
上列當事人間因祭祀公業事件，原告不服桃園縣政府中華民國95
年10月30日府法訴字第0950223062號訴願決定，提起行政訴訟，
本院裁定如下：
    主  文
原告之訴駁回。
訴訟費用由原告負擔。
    理  由
一、按「人民因中央或地方機關之違法行政處分，認為損害其權
    利或法律上之利益，經依訴願法提起訴願而不服其決定，或
    提起訴願逾3 個月不為決定，或延長訴願決定期間逾2 個月
    不為決定者，得向高等行政法院提起撤銷訴訟。」、「人民
    因中央或地方機關對其依法申請之案件，予以駁回，認為其
    權利或法律上利益受違法損害者，經依訴願程序後，得向高
    等行政法院提起請求該機關應為行政處分或應為特定內容之
    行政處分之訴訟。」行政訴訟法第4 條第1 項、第5 條第2
    項分別定有明文。而此所謂行政處分，依訴願法第3 條第1
    項規定，係指中央或地方機關就公法上具體事件所為之決定
    或其他公權力措施而對外直接發生法律效果之單方行政行為
    而言。次按「提起訴願，以有行政處分之存在為前提要件。
    所謂行政處分，乃行政主體就具體事件所為之發生法律上效
    果之單方的行政行為。至行政官署所為單純的事實之敘述或
    理由之說明，既不因該項敘述或說明而生法律效果，自非行
    政處分，人民對之，即不得提起訴願。」行政法院（現改制
    為最高行政法院）44年度判字第18號復著有判例。如非對行
    政處分提起行政訴訟之撤銷訴訟，應屬起訴不合程式，而其
    情形亦無由補正，行政法院應以裁定駁回之，行政訴訟法第
    10 7條第1 項第10款亦定有明文。
二、本件原告起訴略以：民國（下同）95年05月18日原告以被告
    所核發56年、71年二份祭祀公業邱道陛派下全員證明書（參
    本院卷p-34、p-35）內容矛盾為由，向被告請求撤銷；95年
    06月01日被告向桃園縣政府函請釋疑（參見本院卷p-39），
    而原告亦隨即於95年06月10日向桃園縣政府申請由縣府命被
    告撤銷之（申請書，參訴願卷p-17），而95年06月21日桃園
    縣政府就原告所請函覆被告依「台灣省祭祀公業土地清理辦
    法」、「祭祀公業土地清理要點」本於主管權責審慎妥處（
    參本院卷p-39背面）。被告始於95年06月30日德民字第0950
    017680號函（以下簡稱95年06月30日函，參訴願卷p-45）覆
    知原告仍請依照被告95年04月04日德民字第0950008783號函
    說明辦理（以下簡稱95年04月04日函，參訴願卷p-36）。原
    告不服提起訴願經駁回，提起本件行政訴訟，併同主張70年
    07月10日前祭祀公業派下權證明之核發是屬於縣市政府的權
    限，被告未經授權核發56年祭祀公業邱道陛派下全員證明書
    於法不合。聲明：原處分（被告95年06月30日函）及訴願決
    定均撤銷，被告應將56年07月22日（56）八德民字第5861號
    祭祀公業邱道陛派下全員證明書撤銷云云（參見本院卷p162
    ）。
三、經查，上開被告95年04月04日函，係因原告95年03月間另案
    申請撤銷被告「71年05月19日（71）八鄉民字第6639號函准
    予備查之祭祀公業邱道陞派下員變動系統表及派下員異動名
    冊、84年05月30日（84）德市民字第11339 號函准予備查祭
    祀公業邱道陞之派下員邱旺枝等11人繼承變動暨邱瓊英等28
    人同意補列派下員、86年04月17日德市民字第86107735 號
    函同意備查祭祀公業邱道陞派下員邱水源死亡而由邱金城等
    15人繼承派下權，及86年11月10日德市民字第86124453號函
    核准備查祭祀公業邱道陞管理暨組織規約」等函件，經被告
    覆知略以：「四、派下權之有無非行政機關所能論斷，派下
    全員證明書如有私權爭執，應循司法途徑解決，依確定判決
    辦理。五、台端如對祭祀公業邱道陞派下全員證明書有異議
    ，請訴請法院審理，再依確定判決向本所申請更正。」等語
    ，原告就該函示不服，提起訴願又經駁回，提起行政訴訟（
    本院前案95年度訴字第2943號），亦經認定該函之性質僅屬
    單純之觀念通知，非屬行政處分，該訴訟顯非合法，而予以
    駁回。
四、本案情節，是本院前案95年度訴字第2943號事件之原處分（
    被告95年04月04日函）核發後，原告再持被告所核發56年、
    71 年 二份證明書內容矛盾為由，向被告請求撤銷渠等證明
    書云云。然而，祭祀公業之土地應申報派下全員系統表及現
    員名冊為祭祀公業土地清理要點第2 點所明文，民政機關於
    受理申報後，應於當地公所及祭祀公業土地所在地之村里辦
    公處公告，並將公告登報，祭祀公業派下員或利害關係人對
    公告事項有異議者，應及時提出，民政機關就異議應轉知申
    報人申復，並將申請人之申轉知異議人，異議人如仍有異議
    ，應向法院提起民事確認派下權之訴釐清之；如無異議，民
    政機關應核發祭祀公業派下全員證明書，如其經向法院起訴
    者，依確定判決辦理之，此祭祀公業土地清理要點第5 、6
    點亦有明文。足見祭祀公業土地清理要點之規範，並不涉及
    派下權爭執之認定，如有爭執應循民事訴訟程序認定之。而
    本件爭執是祭祀公業派下全員證明書核發後，派下權之爭執
    ，非屬祭祀公業土地清理要點中申報或備查事項，參照該要
    點第21點之規定應循民事程序處理，被告95年04月04日函亦
    為同旨；本件被告95年06月30日函僅重申其旨，核該函之性
    質，僅屬單純之觀念通知，尚不對外直接發生法律效果，揆
    諸前揭規定，難謂其屬行政處分性質。桃園縣政府訴願決定
    雖未從程序上予以不受理，而誤為實體審酌後決定駁回，惟
    駁回結果並無二致，仍應予維持。原告復對之提起行政訴訟
    ，顯非合法，應予駁回。本件被告95年06月30日函，經認定
    僅屬單純之觀念通知，非屬行政處分，程序上無法據以訟爭
    ，原告其餘之主張，自毋庸審酌，並此敘明。
五、據上論斷，原告之訴為不合法，依行政訴訟法第107 條第1
    項第10款、第104 條，民事訴訟法第95條、第78條，裁定如
    主文。
中　　華　　民　　國　　96　　年　　11　　月　　23　　日
                    第三庭審判長法  官  姜素娥
                                法  官  楊莉莉
                                法  官  曹瑞卿
本件正本係照原本作成。
如不服本裁定，應於裁定送達後10日內以書狀敘明理由，經本院
向最高行政法院提起抗告（須依對造人數附具繕本）。
中　　華　　民　　國　　96　　年　  11　　月　 26  　 日
                                  書記官  鄭  聚  恩
